臺灣新北地方法院民事裁定
110年度消債更字第325號
聲  請  人  陳勃任  
代  理  人  林永頌律師（法律扶助律師）
複  代理人  陳傑明律師
上列當事人因消費者債務清理事件，聲請更生，本院裁定如下：
    主  文
聲請人陳勃任自中華民國一一一年四月二十一日上午十一時起開
始更生程序。
命司法事務官進行本件更生程序。 
    理  由
一、按債務人不能清償債務或有不能清償之虞者，得依本條例所
    定更生或清算程序，清理其債務。本條例所稱消費者，係指
    5年內未從事營業活動或從事小規模營業活動之自然人。債
    務人無擔保或無優先權之本金及利息債務總額未逾新臺幣（
    下同）1,200萬元者，於法院裁定開始清算程序或宣告破產
    前，得向法院聲請更生，消費者債務清理條例（下稱消債條
    例）第3條、第2條第1項、第42條第1項分別定有明文。又債
    務人對於金融機構負債務者，在聲請更生或清算前，應向最
    大債權金融機構請求協商債務清償方案，或向其住、居所地
    之法院或鄉、鎮、市、區調解委員會聲請債務清理之調解，
    亦為消債條例第151條第1項所明定。另法院開始更生程序之
    裁定，應載明其年、月、日、時，並即時發生效力。法院裁
    定開始更生或清算程序後，得命司法事務官行更生或清算程
    序，消債條例第45條第1項、第16條第1項前段亦分別著有明
    文。
二、本件聲請意旨略以：聲請人無力清償債務，致前置調解不成
    立，有不能清償債務之情事，爰依法聲請裁定准予更生等語
    。
三、本院之判斷：
  ㈠債權人張志強陳報聲請人積欠之無擔保或無優先權本金及利
    息債務總額為5,636,629元（見本院卷第71頁），是聲請人
    所負無擔保或無優先權本金及利息債務總額未逾1,200萬元
    ，於法相合。
  ㈡聲請人曾向法院聲請債務清理調解，惟調解不成立，業經本
    院依職權調取相關調解卷宗核閱無訛，是本件更生聲請可否
    准許，所應審究者為其現況有無不能清償債務或有不能清償
    之虞等情事。
  ㈢聲請人名下無不動產、動產、金融商品之投資，而其為要保
    人之有效保單3筆，保單現金價值均為0元，業據其陳明在卷
    （見本院卷第104頁），並有稅務電子閘門財產所得調件明
    細表、全國財產稅總歸戶財產查詢清單、集保戶往來參加人
    明細資料表（含帳號）、保管帳戶客戶餘額表、客戶存券異
    動明細表、投資人於各專戶無資料明細表、投資人於清算交
    割銀行未開戶明細表、法務部高額壽險資訊連結作業查詢結
    果、中華民國人壽保險商業同業公會保險業通報作業資訊系
    統資料查詢結果表、台灣人壽保單資料、全球人壽保單投保
    證明可按（見本院卷第43頁至第48頁、第137頁至第147頁、
    第213頁至第226頁、第243頁至第249頁）。至聲請人名下雖
    有勃理斯國際旅行社有限公司（下稱勃理斯公司）之股東出
    資額200萬元，然有限公司之出資額，無法於公開市場買賣
    、價格較不透明，變價不易，是聲請人之勃理斯公司出資額
    顯有變價困難之情事，並衡之勃理斯公司於民國103年3月6
    日遭廢止旅行業執照，於106年至108年間營業額均為0元，
    於108年、109年均無所得，名下亦無財產，有交通部觀光局
    103年3月6日執行違反發展觀光條例事件處分書、勃理斯公
    司106年度至108年度損益及稅額計算、稅務電子閘門財產所
    得調件明細表可考（見本院109年度司消債調字第1114號卷
    【下稱調解卷】第100頁、第102頁至第108頁、本院卷第277
    頁至第179頁），則勃理斯公司既已數年無營收所得，亦無
    財產可供變現，聲請人之勃理斯公司出資額即難認仍有可供
    變現之價值，而應無變價之可能，爰不認屬有清算價值之財
    產。
  ㈣聲請人自民國109年5月11日起迄今於展信資訊有限公司擔任
    工程師，自陳每月扣掉勞健保後實領薪資為43,526元（見本
    院卷第104頁），與其薪轉帳戶每月實領薪資大抵相符，有
    薪轉帳戶存摺影本可稽（見本院卷第149頁至第152頁），足
    認聲請人聲請更生後目前每月可支配處分之收入為43,526元
    ）。
  ㈤聲請人每月必要生活費用及扶養費部分：
　⒈按債務人必要生活費用，以最近1年衛生福利部或直轄市政府
    所公告當地區每人每月最低生活費1.2倍定之。債務人聲請
    更生或清算時所提財產及收入狀況說明書，其表明每月必要
    支出之數額，與本條例第64條之2第1項、第2項規定之認定
    標準相符者，毋庸記載原因、種類及提出證明文件，消債條
    例第64條之2第1項及消債條例施行細則第21條之1第3項分別
    定有明文。參以111年度新北市每人每月最低生活費用15,80
    0元，則聲請人主張其聲請更生後每月必要生活費用18,960
    元，應為可採。
　⒉按受扶養權利者，以不能維持生活而無謀生能力者為限。前
    項無謀生能力之限制，於直系血親尊親屬，不適用之，民法
    第1117條定有明文。受扶養者之必要生活費用，準用第1項
    規定計算基準數額，並依債務人依法應負擔扶養義務之比例
    認定之，為消債條例第64條之2第2項所明定。聲請人母親為
    48年5月20日出生，現62歲餘，於109年所得113,963元，名
    下除勃理斯公司出資額300萬元外，僅有其他股份有限公司
    股份價值約12,160元，聲請人父親則為48年9月9日出生，現
    62歲餘，於109年度所得0元，名下除勃理斯公司出資額300
    萬元外，別無其他財產，有稅務電子閘門財產所得調件明細
    表可查（見本院卷第63頁至第64頁、第269頁至第270頁頁）
    ，惟聲請人父母之勃理斯公司出資額既幾無價值且無變價之
    可能，則依聲請人父母收入、財產狀況，應不能以自己之財
    產維持生活，而屬民法第1117條之受扶養權利人，考以聲請
    人之父母現住臺中市，有聲請人父母戶籍謄本可參（見本院
    卷第113頁），應以111年度臺中市每人每月最低生活費用15
    ,472之1.2倍即18,566元認屬其等之必要生活費用，而聲請
    人父母之扶養義務人有聲請人及聲請人胞弟2人，則聲請人
    主張每月需負擔父母扶養費在18,566元（計算式：18,566元
    2人2人）之範圍內為可採，逾此範圍則不足採。
  ㈥依聲請人現況之財產、信用、勞力、收支狀況等清償能力綜
    合判斷，其每月可支配處分之收入為43,526元，扣除其個人
    每月必要生活費用18,960元及應負擔之扶養費18,566元後，
    僅餘6,000元（計算式：43,526元－18,960元－18,566元），
    以聲請人目前每月收入支出之餘額清償上述無擔保或無優先
    權債務總額，須940個月始能清償完畢，堪認聲請人目前客
    觀上處於欠缺清償能力而不足以清償其無擔保或無優先權債
    務之經濟狀態，符合消債條例第3條所定債務人不能清償債
    務或有不能清償之虞之要件。
四、綜上所述，本件聲請人為一般消費者，其所負無擔保或無優
    先權債務未逾1,200萬元，而有不能清償債務之情事，且未
    經法院裁定開始清算程序或宣告破產，復查無消債條例第6
    條第3項、第8條或第46條各款所定駁回更生聲請之事由存在
    ，則聲請人聲請更生，洵屬有據，應予准許，爰裁定如主文
    ，並命司法事務官進行本件更生程序。至於聲請人於更生程
    序開始後，應另提出足以為債權人會議可決或經法院認為公
    允之更生方案以供採擇，俾免更生程序進行至依消債條例第
    61條規定應行清算之程度，附此敘明。
五、依消債條例第11條第1項、第45條第1項、第16條第1項，裁
    定如主文。　　
中　　華　　民　　國　　111 　年　　4 　　月　　21　　日
                  民事第六庭  法　官　陳佳君
以上正本係照原本作成。　　　　　　　
本件不得抗告。
本裁定已於111年4月21日上午11時公告。　　　　　　　　　
中　　華　　民　　國　　111 　年　　4 　　月　　21　　日
                              書記官  李淑卿